【裁判字號】    89,上訴,625
【裁判日期】    890613
【裁判案由】    違反藥事法等
【裁判全文】
臺灣高等法院高雄分院刑事判決                    八十九年度上訴字第六二五號
    上  訴  人
    即  被  告  甲○○
右上訴人因違反藥事法等案件，不服臺灣高雄地方法院八十九年度訴字第一七一號中
華民國八十九年三月七日第一審判決（起訴案號：臺灣高雄地方法院檢察署八十八年
度偵字第二六九二Ｏ號），提起上訴，本院判決如左：
      主  文
原判決撤銷。
甲○○製造偽藥，處有期徒刑壹年陸月。
      事  實
一、甲○○曾於民國八十七年間因違反藥事法等案件，經臺灣高雄地方法院判處有期
    徒刑一年，緩刑四年，於八十七年六月二十九曰確定，詎甲○○於緩刑期間，仍
    不知悔改，明知未合法取得醫師資格，不得執行醫療業務及未經中央衛生主管機
    關之核准，不得擅自製造、販賣藥品，竟仍自八十八年八月間某日起，在其位於
    高雄縣鳳山市○○○路二０七號二樓住處，為不特定求診之病患診療，醫治皮膚
    病，而擅自執行醫療業務。又應其診治上所需，在前案判決確定後之不詳某日，
    在不詳地點製造未經中央衛生主管機關核准，摻有Salicylic acid西藥成分之白
    色瓶身紫色偽藥水一批（數量不詳），基於概括之犯意，於上開期間看診時，連
    續明知為偽藥而將之販賣予病患使用。嗣於八十八年九月初某日，病患鄭智中途
    經其上開住處而入內求診，經其診斷為皮膚紅斑症，繼而為鄭智中塗抹上開藥水
    ，迄同年九月七日止，先後擅自執行醫療業務，為鄭智中診療四次。且基於承前
    販賣偽藥之概括犯意，於為鄭智中診療之前三次，以每次十瓶，每瓶新台幣（下
    同）二百元之價格，販賣上開藥水共計三十瓶予鄭智中使用，以此方式圖利。嗣
    鄭智中之子乙○○乃於八十八年九月七日提供上開藥水二瓶、宣傳單及名片各一
    紙向高雄縣政府檢舉而查知上情，經高雄縣政府於八十八年九月二十日以八八府
    衛三字第００００八六號行政處分書對甲○○科處罰鍰，並函請檢察官偵查。
二、案經高雄縣政府函送臺灣高雄地方法院檢察署檢察官偵查起訴。
      理  由
一、訊據被告甲○○直承其自八十八年八月間某日起，在其高雄縣鳳山市○○○路二
    ０七號二樓住處，為不特定求診之病患診療，醫治皮膚病，製造摻有Salicylic
    acid西藥成分之白色瓶身紫色偽藥水，於看診時販賣予病患使用，嗣於八十八年
    九月初某日，為病患鄭智中診療四次，且以每次十瓶，每瓶二百元之價格，販賣
    上開藥水共計三十瓶予鄭智中使用之事實，惟矢口否認有何違反藥事法、醫師法
    之犯行，辯稱：其所發明之藥係治療現今醫藥無法醫治之疾病，其雖未具有醫師
    資格，但領有高雄縣中國五行療術研究學會傳統整復員登記證書、中國傳統民俗
    療法協會傳統整復員登記證書、中國傳統民俗療法協會會員證書及高雄縣中國五
    行療術研究學會會員證書，且其發明這些藥，目的是在救人，正在申請諾貝爾獎
    云云。
二、惟查：
（一）、上開白色瓶身紫色藥水二瓶，經高雄縣政府衛生局送請行政院衛生署藥物食
        品檢驗局檢驗結果，確含有Salicylic acid西藥成分，此有該局八十八年九
        月三十日藥檢參字第八八一四七四九號檢驗成績書一紙附卷可憑（詳偵查卷
        高雄縣政府函附件）。經原審向行政院衛生署藥物食品檢驗局調取上開藥水
        驗餘檢體二瓶，該二瓶藥水之瓶身為白色，瓶身外觀並無任何標示說明，亦
        無行政院衛生署之核准字號，業經原審當庭勘驗無訛（見原審八十九年二月
        二十二日審判筆錄），且有照片一紙附卷可憑（原審卷第十八頁），足見該
        二瓶藥水係屬偽藥甚明。
（二）、被告甲○○供稱：「（你有無合法醫師資格？）沒有，我是傳統醫療協會會
        員及世界性的證書。」「（自八十八年八月起販賣藥水給病患？）有。」「
        （八十八年九月間販賣藥水給病患鄭智中？）是的。」「（提示藥水二瓶，
        這二瓶藥水是否是你給鄭智中？）是的。」「（你只專看皮膚病？）是的，
        無論多嚴重的皮膚病，我都能看好。」「（藥水成分？）我自己調配而成，
        內有Salicylic acid西藥成分及Benzoic acid防腐劑成分。」「（鄭智中共
        去看幾次？）他第一至第三次都有拿藥，第一至第三次每次都拿十瓶，他三
        次共拿了三十瓶，第四次他來時我見他沒有信心，所以想要退錢給他，而被
        扣的二瓶藥水，是我賣給他的三十瓶內的二瓶。」（見原審八十九年訴字第
        一七一號第二一頁至二二頁）核與證人鄭智中於偵查時證述；「我剛好出差
        從鳳山市○○○路看到二０七號二樓，有掛招牌寫著久病必癒，我就去求診
        ，他就告訴我，他是再生基督，向諾貝爾獎申請中，他就向我看病，說我的
        皮膚是紅斑症，沒有開處坊箋，沒開藥，拿一瓶藥水往我身上擦，並向我兜
        售藥水，我買一瓶二百元，我共去四次，．．．」（見八十八年偵字第二六
        九二０號第九頁背面）等語情節互合，並有上開藥水二瓶扣案、載有「救皮
        膚病必癒、滅瘡水、白斑藥、濕疹藥膏、發明人甲○○敬啟」等字之宣傳單
        及背面載有「救皮膚病必癒」「專門救治各種久年皮膚病」之被告名片各一
        紙暨高雄縣政府八十八年九月二十日以八八府衛三字第００００八六號行政
        處分書影本一紙附卷可稽（均見偵查卷高雄縣政府函附件），堪信與事實相
        符。
（三）、被告甲○○雖以前詞置辯，並於原審提出諾貝爾獎申請之信封影本二紙、高
        雄縣中國五行療術研究學會傳統整復員登記證書、中國傳統民俗療法協會傳
        統整復員登記證書、中國傳統民俗療法協會會員證書及高雄縣中國五行療術
        研究學會會員證書等影本各一紙為憑，然被告甲○○既已自承其並未合法取
        得醫師資格，且未經中央衛生主管機關之核准，依法即不得執行醫療業務及
        製造藥品，此不因其領有前揭證書及申請諾貝爾獎而有差異，是被告甲○○
        上開所辯，仍無從解免其罪責之成立。本案事證明確，被告甲○○右揭犯行
        ，洵堪認定。
三、核被告甲○○所為，係犯醫師法第二十八條第一項前段未取得合法醫師資格，擅
    自執行醫療業務罪、藥事法第八十二條第一項之製造偽藥罪及藥事法第八十三條
    第一項之販賣偽藥罪。被告先後多次為醫療行為，係其擅自執行醫療業務範圍，
    應包括於一個擅自執行醫療業務之範疇，為實質上一罪。其所犯右揭多次販賣偽
    藥之行為，時間緊接，犯罪構成要件相同，顯係基於概括之犯意為之，應依連續
    犯之規定，論以一罪，並加重其刑。其所犯上開三罪之間，有方法、結果之牽連
    關係，應依刑法第五十五條之規定從一重之製造偽藥罪處斷。又被告上開製造偽
    藥部分雖未據起訴，然經被告於審理時自白，且供承上開藥水製造西藥成分為
    Salicylic acid，核與扣案上開藥水二瓶送請行政院衛生署藥物食品檢驗局鑑定
    之檢驗報告相符，堪信被告此部分之自白與事實相符，本院並認該部分與起訴部
    分有方法、結果之牽連犯裁判上一罪關係，應為起訴效力所及，自應併予審究。
    另公訴人雖以高雄榮民總醫院出具之病患鄭智中之診斷證明書為據，請求依醫師
    法第二十八條第二項之規定對被告加重其刑，然觀諸該診斷證明書僅載明病狀為
    全身及四肢出現化膿性乾癬，並無載明該病狀致病原因，尚乏證據證明鄭智中該
    病狀與被告上開所犯未取得合法醫師資格，擅自執行醫療業務罪間，具有相當因
    果關係，自不得依該項之規定加重其刑，併予敘明。
四、原審認被告甲○○罪證明確，予以論罪科刑，固非無見，惟扣案之偽藥水二瓶，
    係被告賣予證人鄭智中，已因交付而屬證人鄭智中所有，原審認係被告所有，而
    依刑法第三十八條第一項第二款規定予以宣告沒收，應有未洽。被告上訴意旨，
    未指摘及此，其否認犯罪雖無理由，惟原判決既有可議，自應由本院將原判決撤
    銷改判。爰審酌被告甫經判刑確定，尚於緩刑期間內，不思戒慎悔改，復犯本案
    之罪，其未取得合法醫師資格，竟擅自執行醫療業務，並未經衛生主管機關之核
    准，製造繼而販賣偽藥，紊亂社會醫療秩序及藥品之安全，對社會所生危害非輕
    等一切情狀，量處如主文所示之刑。又扣案之偽藥水二瓶，係被告賣予證人鄭智
    中，已因交付而屬證人鄭智中所有，非屬被告所有，另卷內所附之宣傳單及名片
    各一紙，已因轉丙交付證人鄭智中，屬證人鄭智中所有，亦屬被告所有，且均非
    屬違禁物，自均不得宣告沒收。上開偽藥水二瓶，係查獲之偽藥，依藥事法第七
    十九條第一項規定，應另依行政程序由主管機關予以沒入銷燬之，附此敘明。
據上論結，應依刑事訴訟法第三百六十九條第一項前段、第三百六十四條、第二百九
十九條第一項前段、藥事法第八十二條第一項、第八十三條第一項、醫師法第二十八
條第一項，刑法第五十五條、第十一條前段（原審贅引刑法第五十六條、第十一條但
書），判決如主文。
本案經檢察官羅正平到庭執行職務。
中    華    民    國     八十九     年       六       月     十  三     日
                              臺灣高等法院高雄分院刑事第三庭
                                  審判長法官  莊秋桃
                                        法官  魏式璧
                                        法官  陳中和
右正本證明與原本無異。
如不服本判決，應於判決送達後十日內向本院提出上訴狀，其未述理由者並應於提
出上訴狀後十日內向本院補提理由書（應附繕本)。
                                      書記官  劉博文
中    華    民    國     八十九     年       六       月     十  五     日
附錄本判決論罪科刑法條：
藥事法第八十二條第一項：
製造或輸入偽藥或禁藥者，處七年以下有期徒刑，得併科新臺幣十五萬元以下罰金。
                                                                        Ｆ


司法院資訊處製作；財團法人民間司法改革基金會備份。
